【裁判字號】    94,簡上,685
【裁判日期】    950417
【裁判案由】    侵權行為損害賠償
【裁判全文】
臺灣臺北地方法院民事判決             94年度簡上字第685號
    上  訴  人  六五汽車股份有限公司
    法定代理人  甲○○
    被上訴人    乙○○
    訴訟代理人  林光彥    律師
上列當事人間請求侵權行為損害賠償事件，上訴人對於中華民國
九十四年九月二十七日臺灣臺北地方法院臺北簡易庭94年度北簡
字第21592號第一審判決提起上訴，本院於九十五年四月三日言
詞辯論終結，判決如下：
    主  文
上訴駁回。
第二審訴訟費用由上訴人負擔。
    事  實
甲、上訴人方面：
一、聲明：求為判決：
  (一)原判決廢棄。
  (二)被上訴人在第一審簡易之訴駁回。
二、陳述：除與原判決記載相同者，茲引用之外，補稱：
  (一)原審被告周水永乃靠行於上訴人公司，而靠行車輛從外觀上
    無法判斷為何人所有，故通常交通業者與靠行者之間均簽訂
    有制式契約，此一制式契約並非雙方間內部約定，而係由交
    通部台北市監理處確認登記，其與周水永之間僅係單純靠行
    之信託關係，行車事故所生之所有責任均由周水永負責，與
    上訴人無涉，自不得主張依民法第一百八十八條規定請求賠
    償云云。
  (二)被上訴人所受傷害僅係手指挫傷，並無住院記錄，其醫療費
    用亦僅為新台幣（下同）八千餘元，詎被上訴人竟請求一百
    六十萬元，而原審竟亦准許二十萬元，惟基於上述理由，上
    訴人應毋庸負連帶責任，為此提起本件上訴。
三、證據：除援用第一審所提證據外，補提台北市監理處函影本
    、公司簽約車輛明細查詢影本為證。
乙、被上訴人方面：
一、聲明：求為判決：上訴駁回。
二、陳述：除與原判決記載相同者，茲引用之外，補稱：
  (一)原審已援引最高法院八十七年度台上字第八六號判決，說明
    靠行者與被靠行之公司間成立僱傭契約關係，本件侵權行為
    人周水永既係靠行於上訴人，依上開判決意旨，上訴人自應
    負民法第一百八十八條僱用人之連帶賠償責任。況依上訴人
    與周水永所簽訂之契約第三條約定，亦明載「受僱」文字，
    且周水永欲另行僱用他人駕駛時，應得上訴人同意，可見上
    訴人確有指揮監督之權。另周水永不論是自行駕駛或另由他
    人駕駛，依約均需提供身分資料予上訴人之義務，上訴人對
    於周水永之所得並有計算之權，且得填具扣繳憑單，故上訴
    人與周水永之間確係僱傭關係。
  (二)再者，依上訴人與周水永之契約第二條及第九條約定，上訴
    人應代辦牌照、代繳周水永之稅費、規費、保險費、分期付
    款及交通違規罰款等，此亦可證明其二者間有僱傭關係。至
    契約第十三條雖約定由周水永自負相關之民刑事責任，為此
    乃上訴人與周水永之間內部約定，對第三人不生效力，自不
    得規避對被上訴人之連帶損害賠償責任。
三、證據：除援用第一審所提證據外，補提最高法院八十七年度
    台上字第八六號判決影本為證。
    理  由
一、本件被上訴人起訴主張其因上訴人之受僱人周水永於九十二
    年五月二十三日十二時四十分許駕駛車號三Ｅ─六五二號營
    業小客車於臺北市○○○路、長安西路口發生車輛事故，所
    生侵權行為損害賠償事件，業經臺灣高等法院以九十三年度
    上易字第二五七號判命周水永應給付原告二十萬八十六百八
    十元整及法定利息，而周水永於事故當時為計程車司機，靠
    行於上訴人即六五汽車股份有限公司，上訴人之法定代理人
    於前開臺灣高等法院以九十三年度上易字第二五七號事件審
    理時，亦曾表明係周水永之車行老闆，並擔任周水永之訴訟
    代理人，顯然其二者間具有僱傭關係，為此依民法第一百八
    十八條規定，訴請上訴人與周水永就上開金額連帶負損害賠
    償責任等語；上訴人則以訴外人周水永僅靠行於上訴人，與
    上訴人之間並無僱傭關係，其自無庸負連帶賠償責任云云資
    為抗辯。
二、經查，本件兩造對於周水永於九十二年五月二十三日十二時
    四十分許駕駛車號三Ｅ─六五二號營業小客車於臺北市○○
    ○路、長安西路口發生車輛事故，造成被上訴人受有損害，
    而此一侵權行為損害賠償事件，業經臺灣高等法院以九十三
    年度上易字第二五七號判命周水永應給付被上訴人二十萬八
    十六百八十元整及法定利息之情，均不爭執，上開事實亦有
    被上訴人提出之臺灣高等法院以九十三年度上易字第二五七
    號民事判決附卷可憑，並經原審調閱該民事事件卷宗核閱屬
    實，堪認被上訴人此部分之主張為真實。而依該臺灣高等法
    院民事判決所認定之事實，訴外人周水永在前揭時間駕駛車
    號三Ｅ─六五二號營業小客車至臺北市○○○路與中山北路
    時，因未打方向燈左轉，致撞擊被上訴人所駕駛之機車，造
    成被上訴人右手第三、四、五指挫傷合併第四指近位指骨骨
    折，被上訴人受傷後經進行指骨復位手術及骨釘固定並復健
    治療，上開判決乃認為訴外人周水永應賠償被上訴人醫療費
    用八千六百八十元、精神慰撫金二十萬元，依此，就訴外人
    周水永過失不法侵害被上訴人權利之行為，及其應負損害賠
    償金額，應堪認為已臻明確。而本件兩造所爭執者，主要乃
    周水永與上訴人之間究係何種關係，以及上訴人應否就周水
    永之侵權行為負連帶賠償責任。
三、按故意、過失不法侵害他人權利者，負損害賠償責任；受僱
    人因執行職務，不法侵害他人權利者，由僱用人與行為人連
    帶負賠償責任，民法第一百八十四條第一項前段、第一百八
    十八條第一項前段分別定有明文。又目前在臺灣經營交通事
    業之人，接受他人靠行（出資人以經營人名義參加營運），
    而向該靠行人（出資人）收取費用，以資營運者，比比皆是
    ，此為週知之事實。該靠行之車輛，在外觀上既屬經營人所
    有，乘客又無從分辨該車輛是否他人靠行營運，乘客於搭乘
    時，只能從外觀上判斷該車輛係某經營人所有，該車輛之司
    機係為該經營人服勞務，自應認該司機係為該經營人服勞務
    ，而使該經營人負僱用人之責任，以保護交易之安全，上開
    意旨有最高法院八十七年度臺上字第八六號判決可供參酌。
    經查，本件上訴人之法定代理人甲○○於系爭事故發生時已
    自認系爭車號三Ｅ─六五二號營業小客車為訴外人周水永靠
    行於上訴人公司，並經證人周水永於原審到庭證述明確，且
    有汽車車籍查詢表、臺北市計程車客運業駕駛人自備車輛參
    與經營契約書可稽。而依周水永與上訴人所簽訂之契約書記
    載，上訴人應代辦牌照、代繳稅費、規費、保險費、分期付
    款及交通違規罰款，訴外人周水永並應提供本人或其僱用之
    駕駛人身分資料予上訴人，顯見上訴人對訴外人周水永確有
    監督、管理權能。雖上訴人與訴外人周水永於雙方所簽訂之
    契約書中約定免除上訴人因周水永行車肇事所生之民事責任
    ，惟此係內部約定，不得對抗善意第三人；對善意第三人，
    上訴人仍應負僱用人之責任，而與訴外人周水永連帶賠償。
    本件上訴人既不否認其與周水永之間確屬靠行關係，而此部
    分事實亦有雙方所簽訂之契約書在卷可稽，而依上開契約書
    所載內容，上訴人對周水永復有管理、監督權能，自應認為
    雙方間存有僱傭契約關係。而本件上訴人之受僱人周水永既
    因執行業務之侵權行為造成被上訴人受有損害，依上開說明
    ，自應負連帶賠償責任。
三、綜上所述，本件被上訴人主張上訴人與訴外人周水永之間具
    有雇傭契約關係，上訴人應對周水永之侵權行為負連帶賠償
    責任為可採，上訴人辯稱其與周水永之間並無僱傭契約關係
    云云為無可取。從而，被上訴人乙○○本於侵權行為法律關
    係，請求上訴人連帶給付二十萬八千六百八十元，及自起訴
    狀繕本送達翌日起至清償日止按週年利率百分之五計算之利
    息，為有理由，應予准許。原審判命上訴人如數給付，並依
    職權宣告假執行，於法並無不合。上訴意旨指摘原判決不當
    ，求予廢棄改判，為無理由，應予駁回其上訴。
四、據上論結，本件上訴為無理由，依民事訴訟法第436條之1第
    3項、第449條第1項、第78條，判決如主文。
中    華    民    國    95    年    4    月    17    日
                     民事第二庭審判長法  官  鄭純惠
                                     法  官  吳淑惠
                                     法  官  汪漢卿
以上正本係照原本作成
不得上訴
中    華    民    國    95    年    4    月    17    日
                                     書記官  許婉如


司法院資訊處製作；財團法人民間司法改革基金會備份。
